臺灣板橋地方法院民事裁定　93年度繼字第1864號
聲　請　人　乙　○
上列聲請人聲請選任被繼承人甲○○之遺產管理人事件，本院裁定
如下：
　　主　　　文
選任蔡秀香（女、民國四十五年五月二日生、
Ｚ000000000號）為被繼承人甲○○（男、民國四十二
年三月五日生、
前籍設台北縣三峽鎮○○里○○鄰○○路一八四巷十七號四樓）
之遺產管理人。
程序費用由被繼承人甲○○之遺產負擔。
    理      由
一、按繼承開始時，繼承人之有無不明，而無親屬會議或親屬會
    議未於一個月內選定遺產管理人者，利害關係人或檢察官得
    聲請法院選任遺產管理人，並由法院依公示催告程序，定六
    個月以上之期限，公告繼承人，命其於期限內承認繼承；又
    被繼承人之所有繼承人均拋棄其繼承權者，亦準用關於無人
    承認繼承之規定，民法第一千一百七十七條、第一千一百七
    十八條第二項、第一千一百七十六條第六項定有明文。
二、本件聲請意旨略以：被繼承人甲○○（民國四十二年三月五
    日生、
    於九十二年五月二十二日死亡，其生前向聲請人借款新台幣
    二百八十七萬九千元正，並交付被繼承人之支票四張，以及
    提供三峽鎮○○段二九地號等三十筆土地辦理抵押權設定登
    記在案，但經聲請人提請抵押物拍賣事件，業經本院駁回，
    被繼承人之繼承人蔡秀香、吳英明、吳方伶已向法院聲明拋
    棄繼承權，致聲請人之債權無法行使，為保障聲請人之權益
    ，爰依非訟事件法第七十八條第一項前段之規定，聲請選任
    蔡秀香為被繼承人之遺產管理人等語。
三、本件聲請人主張被繼承人甲○○於九十二年五月二十二日死
    亡，其所有繼承人全部拋棄繼承，聲請人為債權人之事實，
    業據其提出本院九十三年度拍字第二Ｏ八Ｏ號民事裁定、甲
    ○○繼承系統表、本院家事法庭函、支票、他項權利證明書
    （附頁）、抵押權設定契約書、登記清冊（以上均影本）及
    七九Ｏ號被繼承人甲○○之繼承人等拋棄繼承事件案卷核閱
    無訛，自堪信為真實。
四、從而，聲請人以債權人之利害關係人身分聲請選任被繼承人
    甲○○之遺產管理人，核與首揭規定尚無不合。經核蔡秀香
    為被繼承人甲○○之妻，有卷附之
    本院九十二年度繼字第七九Ｏ號拋棄繼承事件案卷可憑，雖
    其已拋棄繼承，然其對遺產遺債情況瞭解理應較深，就被繼
    承人之財產管理較為方便，並就遺產管理人職務之遂行，有
    所助益，且其既已拋棄繼承，要不致有利害偏頗之虞，為保
    障債權人之利益及期程序之公正、公信起見，本院認以選任
    被繼承人之妻蔡秀香為被繼承人甲○○之遺產管理人為適當
    。
五、至被繼承人甲○○之繼承人既均拋棄繼承，其遺產依民法第
    一千一百七十六條第六項準用關於無人承認繼承之規定，依
    同法第一千一百八十五條規定，於清償債權並交付遺贈物後
    ，如有賸餘，應歸屬國庫，附予敘明。
六、依非訟事件法第八條第二項，民事訴訟法第七十八條，裁定
    如主文。
中　　華　　民　　國　　94　　年　　1 　　月　　18　　日
    　　　　　　　　　　  臺灣板橋地方法院家事法庭
                              法　　　官　郭光興
以上為正本係照原本作成。
如對本裁定抗告須於裁定送達後十日內向本院提出抗告狀。
中　　華　　民　　國　　94　　年　　1 　　月　　18　　日
                              法院書記官　翁子婷
